臺灣高等法院臺南分院刑事裁定
110年度聲字第427號
聲明異議人
即  受刑人  李永茂
上列聲明異議人即受刑人李永茂因背信案件，不服臺灣雲林地方
法院檢察署檢察官之執行指揮（110年度執字第1014號），聲明
異議，本院裁定如下：
    主  文
聲明異議駁回。
    理  由
一、聲明異議人即受刑人（下稱聲明異議人）聲明異議意旨略以
    ：聲明異議人李永茂因觸犯刑法第134條之同法第342條之公
    務員假借職務上之機會背信罪案件，經本院於民國109年3月
    12日第二審判決處有期徒刑貳年（107年度上訴字第1073號
    ，詳聲證1）。經聲明人於法定期間提起第三審上訴，最高
    法院認上開所犯「公務員背信罪」屬刑事訴訟法第376條第1
    項第5款之案件，於110年4月1日以「上訴不合法」，從程序
    上判決駁回聲請人之上訴（最高法院110年度台上字第101號
    ，見聲證2)，惟此乃誤「合法之上訴為不合法」，屬當然無
    效之判決，案件仍繫屬最高法院中，故聲明異議人已依法聲
    請「續行審判」及提請最高法院院刑事大法庭裁判統一見解
    （詳聲證3：聲請人於110年4月12日向最高法院呈遞之聲請
    續行審判狀及雙掛號回執)，是該案迄未判決確定，臺灣雲
    林地方檢察署檢察官誤為核發執行指揮(執行案號：110年度
    執字第1014號；執行股別：強股，見聲證4)，為此依法提出
    聲明異議事：
（一）按「裁判除關於保安處分者外，於確定後執行之，但有特
      別規定者，不在此限。為刑事訴訟法第456條所明定。而
      對於有罪判決宣告有期徒刑之刑之執行，刑事訴訟法並無
      於判決確定前即得執行之特別規定。從而判決未確定前，
      即無執行之問題。」有最高法院102年度台非字第86號著
      有刑事判決意旨可資參照。又「受刑人或其法定代理人或
      配偶以檢察官執行之指揮為不當者，得向諭知該裁判之法
      院聲明異議」刑事訴訟法第484條定有明文。
（二）又依刑事訴訟法第469條規定可知「受死刑、徒刑或拘役
      之諭知，而未經羈押者，檢察官於執行時，應傳喚之；傳
      喚不到者，應拘提之」。「參諸司法院大法官釋字第681
      號解釋之精神，因受刑人接到執行傳票，已知係因何案件
      須到案執行，若受刑人認檢察官之執行傳喚不當(如：認
      為判決根本尚未確定…等），斯時如不准受刑人聲明異議
      ，而要求須俟受刑人到案由檢察官製發指揮書執行後，始
      得對該執行指揮書聲明不服，不啻係要求受刑人須先接受
      其認為不當之刑罰執行，甚至於人身自由已處於受拘束之
      狀態後，始得聲明異議，實與聲明異議在確保受刑人不受
      檢察官不當執行之本旨未符。」（臺灣高等法院暨所屬法
      院106年法律座談會刑事類提案第35號研討結果參照）由
      上可知，檢察官執行刑罰，以傳喚受刑人為指揮執行之開
      始，符合刑事訴訟法第456條規定開始執行刑罰之要件，
      並依法命令受刑人於一定期日到案接受刑罰之執行。是該
      傳喚不但具有檢察官意思決定之實質内涵，亦具有強制性
      ，受刑人未依傳喚遵期到場接受刑罰之執行，檢察官可對
      受刑人進行拘提。則檢察官之傳喚實已具有檢察官指揮執
      行之命令的性質，受刑人若認檢察官之執行傳喚不當，自
      可依刑事訴訟法第484條向法院聲明異議，合先敘明。
（三）茲本案聲明異議人前經本院以107年度上訴字第1073號案
      審理結果，撤銷一審判決認聲明人（即被告李永茂）涉犯
      刑法第134條之同法第342條之罪，而於判決主文諭示『原
      判決撤銷。李永茂公務員共同假借職務上之機會，故意犯
      背信罪，處有期徒刑貳年』，併於判決書末教示『如不服本
      判決應於收受送達後20日内向本院提出上訴書狀」之語。
      嗣聲明異議人依該案諭示於法定期間聲明不服提起3審上
      訴，詎最高法院110年度台上字第101號案審理時，將上開
      刑法第134條之同法第342條之「公務員假借職務上機會故
      意犯背信罪」，誤認係刑事訴訟法第376條第1項5款所列
      單純犯刑法第342條普通背信罪，因而將聲請人「合法之
      上訴」誤為「不合法」，即未經審判逕以程序上駁回聲請
      人之上訴（見聲證2)。兹據最高法院目前實務上之見解，
      認該案以「合法上訴誤為不合法上訴」之判決即屬當然效
      之判決，依法由聲請人即被告後聲請繼續審判，此為聲請
      人於接獲最高法院前揭判決後，隨即於110年4月12日聲請
      最高法院繼續審判及大法庭統一解釋（見聲證3)，其詳細
      理由，惠准予援用該狀不贅。
（四）職是最高法院前揭誤將聲請人「合法之上訴誤為不合法」
      而為駁回之判決，即屬當然無效之判決，則形同該案未經
      最高法院審判，是聲明異議人既已依法聲請「繼續審判」
      在案，現該案迄未判決，則本件檢察官未及明暸上情，逕
      依無效（或仍在繼續審判中）之最高法院判決，核發執行
      命令，顯屬就「未經判決確定」之有罪案件執行，自有違
      反前揭刑事訴訟法345條前段之規定至明，其執行指揮即
      與法不合，而有違法不當，是聲明異議人不得已爰依前揭
      規定聲明異議，請求救濟，請撤銷執行檢察官之執行命令
      等語。
二、按受刑人或其法定代理人或配偶以檢察官執行之指揮為不當
    者，得向諭知該裁判之法院聲明異議；法院應就異議之聲明
    裁定之，刑事訴訟法第484條、第486條分別定有明文。次按
    刑事訴訟法第484條所稱「諭知該裁判之法院」，乃指對被
    告之有罪判決，於主文內實際宣示其主刑、從刑之裁判而言
    。又按刑罰之執行，由檢察官依指揮書附具之裁判書為之，
    刑事訴訟法第457條第1項、第458條規定至明。再執行機關
    對於審判機關所為之裁判，並無審查內容之權，故裁判是否
    違法，並非執行機關所得過問，是聲明異議之對象，應係檢
    察官之執行指揮行為，而非檢察官據以指揮執行之裁判，故
    所稱「檢察官執行之指揮不當」，係指檢察官有積極執行指
    揮之違法及其執行方法有不當等情形而言；檢察官如依確定
    判決、裁定指揮執行，即無執行之指揮違法或其執行方法不
    當之可言，至於原確定判決、裁定，是否有認定事實錯誤或
    違背法令之不當，應循再審或非常上訴程序以資救濟，尚無
    對之聲明異議之餘地（最高法院108年度台抗字第79號裁定
    意旨參照）。是倘受刑人並非針對檢察官執行之指揮認有不
    當，其所為聲明異議於程序上已難謂適法，法院自應以裁定
    駁回其異議。
三、經查：
（一）聲明異議人前因背信案件，經本院以107年度上訴字第107
      3號判決撤銷改判處有期徒刑2年，並經最高法院以110年
      度台上字第101號判決上訴駁回確定，有臺灣高等法臺灣
      高等法院被告前案紀錄表在卷可憑（見本院卷第79、80頁
      ）。聲明異議人依上開確定判決入監服刑，是本院即為刑
      事訴訟法第484條所指之「諭知該裁判之法院」，而具有
      管轄權，先予說明。
（二）聲明異議人之聲明異議理由，係以最高法院「誤合法上訴
      為不合法上訴」之判決即屬當然無效之判決，尚未確定，
      且其已聲請繼續審判等語。然按刑事訴訟法第376條所列
      各罪之案件，經第二審判決者，不得上訴於第三審法院，
      為該法條所明定。且刑事訴訟法第376條第2款至第5款之
      規定係以罪為標準，注重在罪，與第1款所定以刑為標準
      ，注重在刑者不同，因之原屬第1款所定本刑為3年以下有
      期徒刑之案件，因刑法分則條文加重之結果，其最重本刑
      超過3年有期徒刑時，即非該款所列之案件，自不受該款
      不得上訴第三審之限制，其因總則條文加重則否；至第2
      款至第5款之罪，縱因分則條文加重至5年以上時，亦不得
      上訴於第三審法院。本件原判決認上訴人係犯刑法第134
      條、第342條之公務員假借職務上之機會故意犯背信罪，
      而依前揭說明，背信罪縱依刑法第134條加重其刑，仍屬
      刑事訴訟法第376條第5款之案件，既經第二審判決，不得
      上訴於第三審法院，依上述規定不得上訴第三審部分，自
      無從為實體上判決，應從程序上予以駁回。是本件原確定
      判決並無聲明異議人所述因「誤合法上訴為不合法」而當
      然無效、尚未確定之情形。
（三）準此，上開案件既經判決確定，已生實質之確定力，非經
      檢察總長向最高法院提起非常上訴撤銷之，不得再行爭執
      ，更無從任意聲請重新審理，否則即有違一事不再理之原
      則。而聲明異議人爭執原確定判決違背法令之不當，顯非
      具體指摘檢察官有積極執行指揮之違法或其執行方法之違
      法、不當，且檢察官依上開確定判決依法執行其指揮權限
      ，自屬適法有據；聲明異議人若認為該確定判決有認事用
      法之違誤，應循再審或非常上訴程序救濟之。準此，聲明
      異議人猶執前詞聲明異議，認檢察官執行指揮之不當，為
      無理由，應予駁回。
四、據上論斷，應依刑事訴訟法第486條，裁定如主文。　
中　　華　　民　　國　　110 　年　　5 　　月　　10　　日
                  刑事第四庭    審判長法  官  郭玫利
                                      法  官  蔡廷宜
                                      法  官  曾子珍
以上正本證明與原本無異。
不得抗告。
　　　　　　　　　　　　　　　　　　　書記官  李淑惠　　
中　　華　　民　　國　　110 　年　　5 　　月　　10　　日